臺北高等行政法院判決　　　　　　　　　　　　　　九十二年度訴字第三二九一號
　　　　　　　　　　　　　　　.
　　原　　　告　保力達股份有限公司
　　代　表　人　甲○○董事長.
　　訴訟代理人　陳大俊律師
　　　　　　　　郭登富律師
　　被　　　告　行政院環境保護署
　　代　表　人　乙○○署長）.
　　訴訟代理人　劉志鵬律師
　　複　代理人　李元德律師
　　　　　　　　吳世宗律師
右當事人間因廢棄物清理法事件，原告不服行政院中華民國九十二年五月十九日院臺
訴字第○九二○○八四五二七號訴願決定，提起行政訴訟。本院判決如左：
　　主  文
原告之訴駁回。
訴訟費用由原告負擔。
　　事  實
緣被告以原告為氨基酸類及多種維他命內服液劑之製造商，係被告公告應負回收清除
處理商品容器責任之業者，經被告委託立本台灣聯合會計師事務所於民國（下同）九
十一年八月二十日前往原告公司辦理營業量（進口量）相關帳籍查核作業，發現原告
未依廢棄物清理法第十六條（九十年十月二十四日修正前為第十條之一）規定，按營
業（進口）量申報繳納九十年十一月至九十一年七月玻璃容器之回收清除處理費用計
新台幣（下同）二六、三二八、○三九元，乃以九十一年十一月二十五日環署基字第
○九一○○八二六八七號函請原告於文到三十日內依規定辦理補繳費及修正申報等相
關事宜，如逾期未辦理補繳費及修正申報作業，將依法告發處分。原告不服，提起訴
願，遭決定駁回，遂向本院提起行政訴訟。茲摘敘兩造訴辯意旨如次：
甲、原告方面：
一、聲明：求為判決
１、訴願決定及原處分均撤銷。
２、命被告應給付原告新台幣二六、三二八、○三九元及如附表所示扣款金額自扣款
    日期起至清償日止按年息百分之五計算之利息。
３、訴訟費用由被告負擔。
二、陳述：
１、原告係不服被告九十一年十一月二十五日環署基字第○九一○○八二六八七號函
    之處分，而該函文未教示救濟期間，依行政程序法第九十八條規定，原告可在一
    年內聲明不服。
２、被告將原告列入應負一般廢棄物之回收清除責任業者之範圍，其所憑授權之法律
    依據即廢棄物清理法第十五條之規定本身，違反法治國家原則要求之構成要件明
    確性，致人民無法在一定範圍之內，對於國家之干預有預見及計算之可能性，其
    合憲性尚有欠缺，應屬無效：
  (1)按行政程序法第一百五十八條第一項第一款規定，法規命令牴觸憲法、法律或上
    級機關之命令者，無效。而對人民財產權之限制，須合於憲法第二十三條所定必
    要程度，並以法律定之，其由立法機關明確授權行政機關以命令訂定者，須據以
    發布之命令符合立法意旨且未逾越授權範圍時，始為憲法所許。倘由法律授權訂
    定行政命令，其授權須具體明確，且未逾越母法之範圍，始為有效，最高行政法
    院九十二年度判字第九二四號判決可資參照。是以，牴觸上位規範或逾越授權範
    圍之法規命令，行政法院有權拒絕適用，亦有吳庚所著行政法之理論與實用第二
    百七十九頁可資參酌。被告稱其依廢棄物清理法第十五條規定之授權，於九十年
    五月七日發布環署廢字第○○二八一一二號公告，將原告列入應負回收責任之
    業者範圍，係屬法規命令等語，則行政法院對被告發布之法規命令，自有決定是
    否適用之審查權，且司法審查之範圍即包括法規命令是否牴觸憲法揭示之平等權
    及法律授權須具體明確之法律保留原則。
  (2)依行為時廢棄物清理法第十五條規定，業者對於一般廢棄物應負回收、清除、處
    理責任之構成要件有二，首先廢棄物本身須具備該條列舉之四項性狀之一，次應
    具備致有嚴重污染環境之虞。惟細察上開構成要件卻包含諸多內容過於一般性或
    意義不明確之法律概念，例如不易、長期、有害、再利用、嚴重、之虞等，均屬
    於難以解釋明確其意義，且有導致公權力之恣意或濫用之危險，國民亦無從由此
    法律本身，可以大致了解判斷其產品或包裝、容器是否可能符合上開要件而將面
    臨國家之要求與干預。是當物品或其包裝、容器之製造、輸入或原料之製造、輸
    入等業者從事產銷之行為時，對於其是否可能面臨國家之干預，將其公告列入應
    負一般廢棄物之回收、清除、處理責任乙事，並無法在一定範圍內有預見及計算
    之可能，自屬違反法治國家原則導出之法律明確性原則，其合憲性尚有欠缺，應
    為無效。
  (3)由野生動物保育法第三條及第四條之立法意旨，可窺見上開法律明確性之存在，
    可與本件廢棄物清理法之爭議相互比較。蓋野生動物保育法第三條規定，對何謂
    野生動物、族群量、瀕臨絕種野生動物、珍貴稀有野生動物、其他應予保育之野
    生動物等，均設有明確之定義性規定，進而依同法第四條第二項規定：「前項第
    一款保育類野生動物，由野生動物保育諮詢委員會評估分類，中央主管機關指定
    公告，並製作名錄。」，是野生動物保育法雖授權行政機關指定公告何為保育類
    野生動物，惟其審查評估仍須受野生動物保育法第三條定義性規定之規範，自無
    恣意或濫權之虞。甚者，同法第三條明文規定所謂利用、騷擾、虐待、獵捕、加
    工、展示等行為態樣之定義，俾國民對於國家要求應予禁止及處罰之行為能預先
    有所理解與期待，始謂符合法治國家原則之法律明確性。對照於廢棄物清理法第
    十五條規定以諸多內容過於一般性或不明確之法律概念為其構成要件，復未同時
    另為定義性之規定，而將之全部授權由行政機關為構成要件之裁量，不啻將國民
    之自由與所有權界限之具體決定，完全委由行政權裁量之模糊一般條款，即與行
    政之合法性原則不相符合。
  (4)參酌廢棄物清理法第十五條規定之立法，旨在令產生一般廢棄物業者負起回收清
    理之責任，俾維護環境之目的得以達成，固稱良善，惟因一般廢棄物之產生均伴
    隨銷售物品之商業行為，對於業者而言，自有精密計算其商業成本利益之必要性
    存在。倘物品或其原料之製造、輸入業或販賣業者，須負責一般廢棄物之回收、
    清除、處理工作，其商業成本必然增加，若將增加之成本反應在銷售價格中，又
    勢必影響市場價格與銷售數量，是在商業行為須精密計算成本與利益之特性下，
    任何增加業者商業成本之可能性，均攸關營業利益之衡量與計算，自屬人民受憲
    法保障之財產權或營業權之範疇，故當有國民從事物品之製造、銷售或輸入等商
    業行為時，對於物品產生之一般廢棄物是否可能（或何時可能）須負回收清理責
    任乙事，自應在一定範圍內有預見或計算之可能性，俾能基於此一大致上之了解
    與認識，從事於須精密計算成本之商業布局。然廢棄物清理法課與業者回收責任
    之構成要件，卻使用內容過於空洞及不明確意義之法律概念，國民無從藉由法律
    條文本身可以大致了解國家之干預可能性，已違反法治國家原則之法律明確性，
    對於國民基於憲法應受保護之權利自有所侵害，應屬無效之法律。
３、被告九十年五月七日環署廢字第○○二八一一二號公告，係依行為時廢棄物清
    理法第十五條規定授權訂定而來，惟該條規定包含諸多不確定法律概念，違反法
    律明確性原則，將導致公權力恣意濫用，嚴重影響人民權益，有違憲之虞，應屬
    無效，被告據此作成之上開公告，亦屬無效。且上開公告性質係屬法規命令，被
    告稱其對該條規定之不確定法律概念有專業上之判斷餘地云云，惟於訂定上開法
    規命令（公告）前，僅於八十九年七月二十一日下午二時召開一次「藥品類容器
    公告為回收項目公聽研商會議」，與會業者僅有原告、三洋藥品股份有限公司及
    相關同業公會代表，行政院衛生署則未派員與會，會議討論過程不詳，會中亦無
    提出相關客觀數據佐證，被告即遽予作成上開公告，將原告及其他使用「氨基酸
    類及多種維他命之內服液劑之容器」納入應負回收責任之業者範圍，至於同樣使
    用玻璃容器填裝物品之其他業者，則未列入，顯屬率斷，顯然為原告量身訂定，
    其作成上開公告之程序，亦與司法院釋字第五四五號解釋意旨不符。又所謂「氨
    基酸類及多種維他命之內服液劑之容器」，則係被告先前向行政院函詢而來，益
    證其作成上開公告過程之草率。
４、申言之，上開公聽研商會議之組成欠缺適當性（凡與藥品及回收實務有關之專業
    單位均未出席），且其認定與判斷過程並未提出詳實之調查數據與理由俾供與會
    人員討論，自難認為被告作成上開法規命令之前已踐行司法院釋字第五四五號解
    釋之要件，故被告公告之法規命令違反法律明確性原則，即屬無效：
  (1)參照被告僅召開一次之公聽研商會議之記錄，被告邀請出席之單位，分別為行政
    院衛生署、台灣區製藥工業同業公會（因本件產品屬於醫師、藥師、藥劑生指示
    藥品，非屬一般飲料之性質）、台灣區舊貨商業同業公會（此乃實際從事資源回
    收業者組成之公會）、中華民國再生製品推廣協會（此與推廣再生製品有關）、
    中華民國資源回收推廣協會（此與推廣資源回收概念有關），而原告與三洋藥品
    股份有限公司，係屬與公聽議題有直接利害關係之廠商。被告稱召集該公聽研商
    會議，已踐行司法院釋字第五四五號解釋之要件云云，惟扣除被告與利害關係廠
    商，只有五個單位成員組成上開機構，且其中有三個單位（行政院衛生署、台灣
    區製藥工業同業公會、台灣區舊貨商業同業公會）當天並未派員與會，凡缺席者
    乃具有藥品專業知識與資源回收實務經驗之單位，對於本件藥品有以玻璃容器包
    裝之必要性，及其他同樣以玻璃容器包裝之藥品（指非氨基酸營養劑類藥品）使
    用量，與玻璃容器之回收市場是否尚能有效容納處理新增項目之玻璃容器等議題
    ，均有其專業知識及實務經驗。
  (2)準此，在上開成員缺席，而僅有推廣資源回收與再生製品之二個單位到場情況下
    （至其究竟有無表達如何之專業意見，尚不得而知），即作成應將屬於藥品性質
    而以玻璃容器包裝之本件產品製造業者列入應負回收責任業者範圍之結論，其機
    構組成成員之適當性及專業性均有所不足。抑有進者，被告僅召集一次會議，於
    短短一個下午時段，且未提出任何調查數據與說明，即謂原告生產之產品容器已
    致有嚴重污染環境之虞，進而作出應將原告列入負回收責任業者範圍之結論，益
    徵其就授權法律規定不確定法律概念之認定與判斷過程，顯有草率不當之處。
５、被告將「氨基酸類及多種維他命之內服液劑之容器」，納入應回收清除之一般廢
    棄物之種類、物品及其包裝容器之業者範圍，惟對於其他以玻璃容器裝填，舉凡
    口服液劑、生理食鹽水、維他命、氨基酸等物品之生產業者，卻未同時列入應負
    回收責任之業者範圍，有違平等原則，且其對於廢棄物清理法第十五條規定之不
    確定法律概念之適用，亦有逾越判斷餘地之不適當情形，即屬違法之行政處分：
  (1)果謂被告對於廢棄物清理法第十五條規定之不確定法律概念之適用有其判斷餘地
    或要件裁量之權限，惟其作為仍不得違反上位之憲法原則或行政法上原則，否則
    其法律之適用仍有不當。平等原則係屬上位行政法原則，行政機關之任何行政處
    分均不能違反此一上位原則，茍有違反，其行政決定即難謂為適當，行政機關豈
    能忽視自己最先之不當決定，再依據此不當決定認為人民為違法，進而指責人民
    不得主張不法之平等，如此不啻將行政機關應遵守之上位行政法原則置於自己之
    位階之下。被告對於同樣以玻璃容器裝填其他物品之製造業者，未同等列入應負
    回收責任之業者範圍，有違平等原則，應認對於上開法律之適用有所不當，其作
    成之處分即屬違法。
  (2)被告九十年五月七日環署廢字第○○二八一一二號公告之性質係屬法規命令，
    而行政機關依該法規命令作成之行政處分，行政法院在審查該行政處分之合法性
    時，對其所依據法規命令之授權目的、內容及範圍，有無違反母法規定，仍應加
    以審查。再者，將廢棄物清理法第十五條規定之不確定法律概念適用於具體事實
    關係，並非涉及高度屬人性之判斷或專門技術之判斷，不應承認被告對此有何判
    斷餘地或要件裁量可言，鈞院仍應命被告就其何以認定本件玻璃容器足資構成致
    有嚴重汙染環境之虞之要件事實，提出說明及舉證，否則難謂其法律適用為適當
    。
  (3)就被告九十年五月七日環署廢字第○○二八一一二號公告之裝填物質種類與被
    告九十二年六月十三日環署廢字第○九二○○四二九一○號公告之物品種類，可
    見其九十年五月七日公告中含氨基酸類與多種維他命之玻璃容器，與嗣後九十二
    年六月十三日公告表二之四中諸多裝填物品（例如氧氣、海水、鹽、酒精、眼鏡
    清洗液、保養液、紙巾、溼巾）就裝填物本身之性質而言，均屬於對環境無害之
    物質，則在裝填物屬性相同且均以玻璃為包裝容器之情況下，何以獨對原告之產
    品早於九十年五月間即將之公告列入應負回收責任之範圍，對於其他同以玻璃容
    器裝填之物品，卻遲至九十三年七月一日起始實施，顯與憲法第七條規定之平等
    原則相違。
  (4)抑有進者，上開九十二年六月十三日公告表二之四中，更有許多裝填物品本身即
    屬於對環境有害之產品（如人身清潔保養品、動物清潔保養品、除臭劑、乾燥劑
    、除濕劑、電瓶液、著色料、顏料、染料、擦光劑、除垢劑、防銹劑、防凍劑、
    接著劑、填縫劑、補土、塑鋼土、煤油、燈油、打火機油等），在同以玻璃為包
    裝容器之情況下，渠等對於環境污染之程度顯然較原告之產品為劇，卻遲至九十
    三年七月始須負責回收，益顯被告九十年五月七日發布之公告，對於原告有不平
    等之對待，缺乏為公益上所必要之正當理由，違反上位憲法原則而屬無效。
  (5)被告對於同樣使用玻璃容器填裝物品之其他業者，並未將之納入公告範圍，而原
    告之容器性質上雖屬不易清除、處理，且含長期不易腐化之成份，並具回收再利
    用之價值，惟仍應有「致有嚴重污染環境之者」，業者始負回收清除處理責任。
    被告對於原告使用上開玻璃容器究竟如何符合廢棄物清理法第十五條第一項所稱
    「致有嚴重污染環境之虞者」之要件，並未說明理由，其顯然未針對上開要件加
    以審查，反觀其於九十二年間重新作成之公告內容，始分階段逐步將其他使用玻
    璃容器而致有嚴重污染環境之虞的業者納入公告業者範圍，益證被告所為處分違
    反平等原則。
６、原告否認生產之容器在被告發布上開九十年五月七日公告時，具備廢棄物清理法
    第十五條規定致有嚴重污染環境之虞之要件，被告判斷原告之產品符合上開要件
    ，仍應由行政法院予以審查及確認，此即司法院釋字第五四五號解釋揭示之意旨
    。廢棄物清理法第十五條第一項規定，業者對於一般廢棄物應負回收、清除、處
    理責任之構成要件有二，首先廢棄物本身須具備該條列舉之四項性狀之一，次應
    具備致有嚴重污染環境之虞。被告僅針對玻璃容器本身具有無法生物分解之特性
    ，若以焚化處理會增加焚化爐負荷，且具有回收再生之性質等性狀而為描述，甚
    認廢玻璃本身無法分解及焚化將造成焚化爐嚴重負荷之特性，該當廢棄物清理法
    第十五條第一項致有嚴重污染環境之虞之構成要件云云，其就廢棄物清理法第十
    五條授權法規之適用，乃認祇須符合同條項關於物質性狀之要件即可認為致有嚴
    重污染環境之虞，無須再就原告生產產品之容器，究竟有何具體之數據或證據，
    足認已致有嚴重污染環境之虞之要件事實進行調查，被告顯然疏未踐行授權法律
    規定關於致有嚴重污染環境之虞之要件審查，遽然發布法規命令將原告列入應負
    回收責任業者之範圍，顯與其所憑授權法律規定之要件不符，自屬違法。
７、被告於九十一年十一月二十五日作成原處分之依據即九十年五月七日環署廢字
    第○○二八一一二號公告，早於本件處分作成之前即九十一年六月十九日起不予
    適用，此有被告九十一年六月十九日環署廢字第○九一○○四一四二六號函可參
    ，故本件處分有違依法行政原則。至於被告九十一年六月十九日函之公告雖將原
    告納入應負回收清除處理責任之業者範圍，惟基於法律不溯及既往原則，亦不得
    依嗣後之公告要求原告須就公告日以前製造之產品容器溯及負回收清除處理之責
    任：
  (1)本件被告所為處分，係依其九十年五月七日環署廢字第○○二八一一二號公告
    略以：「四、本公告增列之氨基酸類及多種維他命之內服液劑之容器，其製造、
    輸入業者應自九十年十一月一日起開始回收清除處理之。」，惟該公告嗣經被告
    九十一年六月十九日環署廢字第○九一○○四一四二六號公告，自公告日起不予
    適用。而被告所委託之訴外人立本台灣聯合會計師事務所係於九十一年八月二十
    日方至原告公司辦理營業量（進口量）相關帳籍查核作業，被告再依其查核結果
    核定原告自九十年十一月至九十一年七月按實際營業量所需繳納之玻璃容器回收
    清除處理費為二六、三二八、○三九元，嗣於同年十一月二十五日始以環署基字
    第○九一○○八二六八七號函命令原告補繳上開費用。準此，被告作成處分所依
    據之公告，於原處分作成之際，既已公告不予適用，則就原處分中之九十年十一
    月一日起至九十一年六月十八日止，何以原告須負回收清除之責任，似乏依據，
    有違依法行政原則。
  (2)退萬步言，縱被告於九十一年六月十九日以環署廢字第○九一○○四一四二六號
    公告不再適用九十年五月七日環署廢字第○○二八一一二號公告之同時，仍將
    原告納入負責回收業者範圍，惟被告之原處分失其依據之瑕疵【即九十年五月七
    日環署廢字第○○二八一一二號公告已不再予以適用】，並不因此而獲治癒。
    至於被告嗣後於九十一年六月十九日作成之公告，亦不能作為要求原告對於公告
    日以前製造之物品產生之一般廢棄物應負回收清除處理責任之依據。從而，被告
    所為處分違法，被告依原處分向法務部行政執行署台北行政執行處請求強制執行
    原告存款所獲之回收清除處理費共計二六、三二八、○三九元，依行政訴訟法第
    一百九十六條規定，請鈞院就本件訴訟為撤銷被告已執行完畢之行政處分判決時
    ，於判決中命被告應給付原告所請金額及利息，以為回復原狀。至於原告另案違
    反廢棄物清理法案件，經鈞院九十二年度簡字第八六八號判決駁回原告之訴，因
    該案訴訟標的金額不大，原告並未提起上訴，惟該案情形與本件並不相同，鈞院
    可本於相關事證就本件獨立判斷。
乙、被告方面：
一、聲明：求為判決駁回原告之訴，訴訟費用由原告負擔。
二、陳述：
１、被告係有權核定回收清除處理費之主管機關：
  (1)按「物品或其包裝、容器經食用或使用後，足以產生下列性質之一之一般廢棄物
    ，致有嚴重污染環境之虞者，由該物品或其包裝、容器之製造、輸入或原料之製
    造、輸入業者負責回收、清除、處理，並由販賣業者負責回收、清除工作。一、
    不易清除、處理。二、含長期不易腐化之成分。三、含有害物質之成分。四、具
    回收再利用之價值。前項物品或其包裝、容器及其應負回收、清除、處理責任之
    業者範圍，由中央主管機關公告之。」、「依前條第二項公告之應負回收、清除
    、處理責任之業者（以下簡稱責任業者），應向主管機關辦理登記；製造業應按
    當期營業量，輸入業應按向海關申報進口量，於每期營業稅申報繳納後十五日內
    ，依中央主管機關核定之費率，繳納回收清除處理費，作為資源回收管理基金，
    並應委託金融機構收支保管；其收支保管及運用辦法，由中央主管機關定之。前
    項輸入業於向海關申報進口量時，應同時申報容器材質及其他經中央主管機關指
    定之物品或容器規格等資料。製造或輸入之物品或其包裝、容器，不在國內廢棄
    或使用後不產生廢棄物之責任業者，得檢具相關證明文件扣抵營業量、進口量或
    辦理退費。第一項責任業者辦理登記、申報、繳費方式、流程、期限、扣抵、退
    費及其他應遵行事項之管理辦法，由中央主管機關會商中央目的事業主管機關定
    之。第一項之費率，由中央主管機關所設之資源回收費率審議委員會依材質、容
    積、重量、對環境之影響、再利用價值、回收清除處理成本、回收清除處理率、
    稽徵成本、基金財務狀況、回收獎勵金數額及其他相關因素審議，並送中央主管
    機關核定公告；資源回收費率審議委員會設置辦法，由中央主管機關定之。」廢
    棄物清理法第十五條及第十六條定有明文。有關回收清除處理費之業者範圍、費
    率暨其他繳費流程管理等有關回收清除處理費事項，被告皆係主管機關，且核定
    回收清除處理費既屬回收清除處理費事項，即屬被告權限範圍，被告自有權作成
    核課業者補繳回收清除處理費之處分。
  (2)參酌八十七年十一月四日廢止之廢一般物品及容器資源回收管理基金收支保管及
    運用辦法第八條第一項第六款：「管理委員會（即行政院環境保護署資源回收管
    理基金管理委員會）之任務如下：六、關於業者回收清除處理費用之催繳、回收
    標示使用情形及營業量或進口量之查核與業者基本資料之建立。」、資源回收管
    理基金信託基金部分收支保管及運用辦法第十條：「本會（即行政院環境保護署
    資源回收管理基金信託基金管理委員會）任務如下：一、本基金收支保管及運用
    之審議。二、本基金運用執行情形之考核。三、本基金年度預算、決算之審議。
    四、其他有關事項。」、資源回收管理基金非營業基金部分收支保管及運用辦法
    第九條：「本會（即行政院環境保護署資源回收管理基金非營業基金管理委員會
    ）任務如下：一、本基金收支、保管及運用之審議。二、本基金年度預、決算之
    審議。三、本基金運用執行情形之考核。四、其他有關事項。」之規定，有關業
    者回收清除處理費之催繳，係屬被告所屬資源回收管理基金管理委員會、被告所
    屬資源回收管理基金信託基金管理委員會暨被告所屬資源回收管理基金非營業基
    金管理委員會之職權，上開委員會皆係被告內部組織，處分作成仍以被告名義為
    之，被告即屬有權作成核課業者補繳回收清除處理費處分之機關，且自廢棄物清
    理法施行後，上開核課補繳回收清除處理費處分皆由被告作成。
２、有關回收清除處理費，負有回收清除處理責任之業者本身即負有主動向被告申報
    繳納之義務，倘其逾期未申報繳納，被告即會發函通知繳納，並確認應繳納回收
    清除處理費之標的金額。依行政程序法第九十二條第一項規定，被告九十一年十
    一月二十五日環署基字第○九一○○八二六八七號函之內容，既要求原告須補繳
    二六、八三二、○三九元，已對原告發生單方公法上之法律效果，自屬行政處分
    ，被告亦為有權作成處分之機關，至於罰鍰部分，則由各縣市政府（環保局）依
    職權逕行裁處。又原告應繳納本件回收清除處理費時間自九十年十一月至九十一
    年七月，故應橫跨適用被告九十年五月七日環署廢字第○○二八一一二號及九
    十一年六月十九日環署廢字第○九一○○四一四二六號公告。
３、按行政訴訟法第四條第一項規定，原告須針對行政處分提起撤銷之訴，方為適法
    ，原告以廢棄物清理法第十五條無效為由提起撤銷之訴，顯不合法，該條並非撤
    銷之訴標的，亦未違反法律明確性原則：
  (1)參照司法院釋字第四三二號解釋：「法律明確性之要求，非僅指法律文義具體詳
    盡之體例而言，立法者於立法定制時，仍得衡酌法律所規範生活事實之複雜性及
    適用於個案之妥當性，從立法上適當運用不確定法律概念或概括條款而為相應之
    規定。」、第五二一號解釋：「法律明確性之要求，非僅指法律文義具體詳盡之
    體例而言，立法者仍得衡酌法律所規範生活事實之複雜性及適用於個案之妥當性
    ，運用概括條款而為相應之規定．．」、第五四五號解釋：「所謂『業務上之不
    正當行為』則指醫療業務行為雖未達違法之程度，但有悖於醫學學理及醫學倫理
    上之要求而不具正當性應予避免之行為。法律就前揭違法或不正當行為無從鉅細
    靡遺悉加規定，因以不確定法律概念予以規範，惟其涵義於個案中並非不能經由
    適當組成之機構依其專業知識及社會通念加以認定及判斷，並可由司法審查予以
    確認，則與法律明確性原則尚無不合，於憲法保障人民權利之意旨亦無牴觸。」
    之意旨，倘該不確定法律概念可經由適當組成之機構依其專業知識及社會通念加
    以認定及判斷，以及司法審查予以認定者，即符合法律明確性之要求。
  (2)原告稱廢棄物清理法第十五條規定包含過多不確定法律概念云云，惟依上開解釋
    意旨，僅須該不確定法律概念可透過適當組成之機構依其專業知識及社會通念加
    以認定及判斷，以及司法審查予以認定者，即符合法律明確性之要求。廢棄物清
    理法係屬環保法令，內容牽涉許多廢棄物之標準、貯存、清除或處理等專業領域
    ，故屬專業性法令。被告將原告及其他「氨基酸類及多種維他命之內服液劑之容
    器」業者列入應負回收、清除處理之責任業者範圍前，曾於八十九年七月二十一
    日下午二點邀集相關單位及業者，召開「藥品類容器公告為回收項目公聽研商會
    議」，並作出原告該產品之容器亦應列為回收項目，故被告在作成九十年五月七
    日環署廢字第○○二八一一二號公告前，業經邀集專業人士及相關業者詢問意
    見，已踐行上開解釋明定之第一要件。
  (3)又司法機關得就本案進行不確定法律概念之審查，然本案涉及行政機關高度專業
    技術性，司法機關應尊重行政機關之判斷餘地（Beurteilungsspielraum）而採
    低度審查。是以，法規命令僅須有法律授權，且符合授權明確性等相關授權規定
    ，應非鈞院所應審究範圍，原告不得主張廢棄物清理法第十五條第一項所規範之
    不易、長期、有害、再利用、嚴重污染環境之虞等要件違反法律明確性原則。至
    於「氨基酸類及多種維他命之內服液劑之容器」，性質上係屬不易清除、處理，
    且含長期不易腐化之成分，並具回收再利用之價值，符合廢棄物清理法第十五條
    第一項規定應予回收清除處理之一般廢棄物之性質，亦為原告所不爭執，此類產
    品倘未予適當回收清除處理，當然導致嚴重污染環境之虞。
  (4)參照野生動物保育法第三條第三款至第五款規定：「三、瀕臨絕種野生動物：係
    指族群量降至危險標準，其生存已面臨危機之野生動物。四、珍貴稀有野生動物
    ：係指各地特有或族群量稀少之野生動物。五、其他應予保育之野生動物：係指
    族群量雖未達稀有程度，但其生存已面臨危機之野生動物。」，其條文內容亦包
    含面臨危機、特有、稀少等不確定法律概念，何以原告認定該條已符合法律明確
    性之要求，而主張廢棄物清理法第十五條違反法律明確性之要求？況廢棄物清理
    法第十五條規定究竟違反憲法何條條文？其理由為何？均未見原告提出具體法條
    及說明。
４、被告九十年五月七日環署廢字第○○二八一一二號公告並非撤銷之訴之標的，
    亦無違法之事由：
  (1)按「本法所稱行政處分，係指行政機關就公法上具體事件所為之決定或其他公權
    力措施而對外直接發生法律效果之單方行政行為。前項決定或措施之相對人雖非
    特定，而依一般性特徵可得確定其範圍者，為一般處分，適用本法有關行政處分
    之規定。有關公物之設定、變更、廢止或其一般使用者，亦同。」、「本法所稱
    法規命令，係指行政機關基於法律授權，對多數不特定人民就一般事項所作抽象
    之對外發生法律效果之規定。」、「法規命令之發布，應刊登政府公報或新聞紙
    。」行政程序法第九十二條、第一百五十條第一項及第一百五十七條第三項定有
    明文。次按「按行政處分違法者，固得依訴願或行政訴訟之程序，請求救濟，若
    行政處分所依據之行政法規（包括行政命令及法律），形式上確已成立，縱令實
    質上非毫無審究之餘地，亦僅能依請求或其他普通呈請方式向該管官署請求廢止
    或變更。所謂命令之瑕疵而非處分之瑕疵，自無提起行政爭訟之理由。」行政法
    院（現改制為最高行政法院，下同）三十七年判字第四十八號判例可資參照。
  (2)被告九十年五月七日環署廢字第○○二八一一二號公告符合法規命令之內容一
    般、相對人不特定及反覆實施等特徵，且該公告曾刊載在行政院環境保護署公報
    第十四卷第六期（九十年六月），亦符合行政程序法第一百五十七條第三項規定
    ，應屬法規命令，則依行政訴訟法第四條第一項規定，人民欲提起撤銷之訴，前
    提在於人民須受有行政處分，上開公告既非行政處分，參酌行政法院三十七年判
    字第四十八號判例意旨，人民不得對行政命令表示不服，原告此部分之主張，其
    程序並不合法。
  (3)退萬步言，縱原告得以被告九十年五月七日環署廢字第○○二八一一二號公告
    違反平等原則或制定程序違反正當法律程序為由，提起本件訴訟，惟：
　  按「法規命令，有下列情形之一者，無效︰一、牴觸憲法、法律或上級機關之
      命令者。二、無法律之授權而剝奪或限制人民之自由、權利者。三、其訂定依
      法應經其他機關核准，而未經核准者。」行政程序法第一百五十八條第一項定
      有明文。次按「各類食品、菸品、酒類等商品對於人類健康影響層面有異，難
      有比較基礎，立法者對於不同事物之處理，有先後優先順序之選擇權限，相關
      法律或有不同規定，與平等原則尚無違背。」司法院釋字第五七七號解釋可資
      參酌。原告所持制定程序不符合正當法律程序、違反平等原則等主張，皆非行
      政程序法第一百五十八條第一項規定之法規命令無效事由，且依上開解釋意旨
      ，行政機關對於規範對象先後優先順序享有選擇權限，原告不得以其餘業者較
      遲納入回收清除處理業者範圍為由，主張上開被告九十年五月七日公告違反平
      等原則而無效。
  　司法院釋字第五四五號解釋係針對法律是否違反法律明確性原則，與本件原告
      所爭執之法規命令，其性質並不相同。且該號解釋所稱之「法律之涵義於適當
      組成之機關依其專業知識及社會通念加以認定及判斷，並可由司法審查予以確
      認者」，係強調不確定法律概念須於具體個案處分作成時可得確認，而非行政
      命令，故上開被告九十年五月七日公告既非行政處分，自非屬該號解釋適用之
      範圍。
　  原告產品保力達Ｂ液既以玻璃作為包裝容器，明顯具備廢棄物清理法第十五條
      第一項所明定之「不易清除、處理」、「含長期不易腐化之成分」、「含有害
      物質之成分」、「具回收再利用之價值」等特性，亦為原告所不否認，故被告
      九十年五月七日環署廢字第○○二八一一二號公告暨九十一年六月十九日環
      署廢字第○九一○○四一四二六號公告，實未逾越法律授權。原告稱被告並無
      提出具體數據說明上開容器是否符合「致有嚴重污染環境之虞者」要件云云，
      然上開玻璃係大量生產商品之容器，對於環境污染自屬重大，即便被告未提具
      任何證據，惟上開容器既符合「致有嚴重污染環境之虞者」要件，原告自不得
      推導出被告九十年五月七日環署廢字第○○二八一一二號暨九十一年六月十
      九日環署廢字第○九一○○四一四二六號公告違法或無效之結論。
５、原告稱被告九十年五月七日環署廢字第○○二八一一二號公告，於本件處分作
    成時已不予適用，依法律不溯及既往原則，本件處分失所附麗云云，惟：
  (1)參照被告九十一年六月十九日環署廢字第○九一○○四一四二六號公告：「廢鐵
    容器等為不易清除、處理、含長期不易腐化成分或含有害物質成分之一般廢棄物
    即應負回收、清除、處理責任之業者範圍。」，並說明：「原九十年五月七日
    環署廢字第○○二八一一二號」等公告自該公告日（即九十一年六月十九日）起
    不予適用。究其實際，該公告僅在形式上以新法規命令代替原有之舊法規命令，
    實質上原告不論依新、舊法規命令，均屬應負回收、清除、處理責任之業者範圍
    ，且時間上亦無中斷。被告於九十一年十一月二十五日以環署基字第○九一○○
    八二六八七號函通知原告於文到三十日內依規定辦理補繳費及修正申報等相關事
    宜，函中並未記載「本函係依環署廢字第○九一○○四一四二六號函辦理」等相
    同或類似文字，原告曲解該處分內容，逕稱該處分係依該廢止之法規命令作成，
    已失所依附云云，尚待斟酌。
  (2)被告九十年五月七日環署廢字第○○二八一一二號公告僅自九十一年六月十九
    日環署廢字第○九一○○四一四二六號公告生效日起不予適用，而非溯及撤銷，
    故先前（即九十年十一月一日至九十一年六月十九日環署廢字第○九一○○四一
    四二六號公告生效日）原告依被告九十年五月七日環署廢字第○○二八一一二
    號公告所負繳納回收清除處理費之公法上義務，並不因此免除，原告不得以九十
    年五月七日環署廢字第○○二八一一二號公告停止適用為由，拒絕繳納回收清
    除處理費。又法律適用之所以禁止溯及既往，其觀點乃源於保障既得權益及信賴
    保護，避免人民遭受不利益之突襲。原告早自被告九十年五月七日環署廢字第
    ○○二八一一二號公告起，即已納入應負回收清除處理之責任業者範圍，並負有
    繳納回收清除處理費之義務，不因公告變更而有改變，公告變更並未影響原告既
    得權益或信賴保護，故本案僅所依之法規命令有所變更，實質上並未影響原告既
    得權益或信賴保護，自無原告所稱違反法律不溯及既往原則之情形。
    理  由
一、被告代表人原為郝龍斌，九十二年十月二十日變更為乙○○，茲由其具狀聲明承
    受訴訟，核無不合，應予准許。
二、按「物品或其包裝、容器經食用或使用後，足以產生下列性質之一之一般廢棄物
    ，致有嚴重污染環境之虞者，由該物品或其包裝、容器之製造、輸入或原料之製
    造、輸入業者負責回收、清除、處理，並由販賣業者負責回收、清除工作。一、
    不易清除、處理。二、含長期不易腐化之成分。三、含有害物質之成分。四、具
    回收再利用之價值。前項物品或其包裝、容器及其應負回收、清除、處理責任之
    業者範圍，由中央主管機關公告之。」、「依前條第二項公告之應負回收、清除
    、處理責任之業者（以下簡稱責任業者），應向主管機關辦理登記；製造業應按
    當期營業量，輸入業應按向海關申報進口量，於每期營業稅申報繳納後十五日內
    ，依中央主管機關核定之費率，繳納回收清除處理費，作為資源回收管理基金，
    並應委託金融機構收支保管；其收支保管及運用辦法，由中央主管機關定之。前
    項輸入業於向海關申報進口量時，應同時申報容器材質及其他經中央主管機關指
    定之物品或容器規格等資料。製造或輸入之物品或其包裝、容器，不在國內廢棄
    或使用後不產生廢棄物之責任業者，得檢具相關證明文件扣抵營業量、進口量或
    辦理退費。第一項責任業者辦理登記、申報、繳費方式、流程、期限、扣抵、退
    費及其他應遵行事項之管理辦法，由中央主管機關會商中央目的事業主管機關定
    之。第一項之費率，由中央主管機關所設之資源回收費率審議委員會依材質、容
    積、重量、對環境之影響、再利用價值、回收清除處理成本、回收清除處理率、
    稽徵成本、基金財務狀況、回收獎勵金數額及其他相關因素審議，並送中央主管
    機關核定公告；資源回收費率審議委員會設置辦法，由中央主管機關定之。」廢
    棄物清理法第十五條及第十六條分別定有明文。
三、本件被告以原告為氨基酸類及多種維他命內服液劑之製造商，係被告公告應負回
    收清除處理商品容器責任之業者，經被告委託立本台灣聯合會計師事務所於九十
    一年八月二十日前往原告公司辦理營業量（進口量）相關帳籍查核作業，發現原
    告未依廢棄物清理法第十六條（九十年十月二十四日修正前為第十條之一）規定
    ，按營業（進口）量申報繳納九十年十一月至九十一年七月玻璃容器之回收清除
    處理費用計二六、三二八、○三九元，乃以九十一年十一月二十五日環署基字第
    ○九一○○八二六八七號函請原告於文到三十日內依規定辦理補繳費及修正申報
    等相關事宜，如逾期未辦理補繳費及修正申報作業，將依法告發處分，原告不服
    ，提起訴願遭駁回之事實，有被告上開九十一年十一月二十五日函之處分及訴願
    決定書等附卷可稽，自堪信為真實。
四、原告訴稱被告將原告公告列入責任業者之範圍，其所憑授權之法律依據即廢棄物
    清理法第十五條規定本身，違反法治國家要求之法律明確性原則，致人民無法在
    一定範圍內，對於國家之干預有預見及計算之可能性，其合憲性尚有欠缺，應為
    無效。又被告將「氨基酸類及多種維他命之內服液劑之容器」納入應回收清除之
    一般廢棄物之種類、物品及其包裝容器之業者範圍，惟對於其他以玻璃容器裝填
    如口服液劑、生理食鹽水、維他命、氨基酸等物品之生產業者，卻未同列入應負
    回收責任之業者範圍，顯有違反平等原則，是其對於廢棄物清理法第十五條規定
    之不確定法律概念之適用，亦有逾越判斷餘地之不適當情形，屬於違法行政處分
    ，應予撤銷。另被告九十年五月七日公告前僅召開一次「藥品類容器公告為回收
    項目公聽研商會議」，行政院衛生署並未與會討論，會中亦無提出相關客觀數據
    佐證，遽作成上開公告，與司法院釋字第五四五號解釋意旨不符。又被告對原告
    等使用之「氨基酸類及多種維他命之內服液劑之容器」如何符合廢棄物清理法第
    十五條規定所稱「致有嚴重污染環境之虞」之要件，並未加以審查，遽將原告納
    入應負回收清除處理責任之公告業者範圍，洵屬不當。再者，依法律不溯及既往
    之原則，被告作成處分當時，被告九十年五月七日系爭公告業遭廢止，原處分以
    上開公告為據，洵屬謬誤（詳如事實欄所載）云云。惟查：
１、細繹廢棄物清理法第十五條及第十六條規定，對於被告是否得以行政處分之方式
    命原告登記並申報繳納回收清除處理費，並無明文。然本件被告九十一年十一月
    二十五日環署基字第○九一○○八二六八七號函，乃被告依前開法律暨授權發布
    之九十年五月七日環署廢字第○○二八一一二號及九十一年六月十九日環署廢
    字第○九一○○四一四二六號公告，而通知原告其為氨基酸類及多種維他命內服
    液劑之製造商，係屬被告公告應負回收清除處理商品容器責任之業者，應予登記
    並申報繳納回收清除處理費之決定行為，自屬對公法上具體事件所為單方公權力
    之決定，徵諸司法院釋字第四二三號解釋意旨，其顯非單純事實敘述及理由說明
    ，而係就公法上具體事件所為對外發生法律效果之單方行政行為，依行政程序法
    第九十二條第一項及訴願法第三條第一項規定，其性質應為行政處分，也就是說
    ，被告以前揭函文命原告登記並申報繳納回收清除處理費，係以設定法律效果為
    目的，單方所為具有法律拘束力之意思表示，其具備行政處分之概念特徵，應認
    係被告所為下命之負擔處分【例如：依所得稅法第二條第一項、第十三條及第七
    十一條：「凡有中華民國來源所得之個人，應就其中華民國來源之所得，依本法
    規定，課徵綜合所得稅。」、「個人之綜合所得稅，就個人綜合所得總額，減除
    免稅額及扣除額後之綜合所得淨額計徵之。」、「納稅義務人應於每年五月一日
    起至五月三十一日止，填具結算申報書，向該管稽徵機關，申報其上一年度內構
    成綜合所得總額．．，計算其應納之結算稅額，於申報前自行繳納。．．」之規
    定，凡有中華民國來源所得之個人，依法應主動辦理結算申報並繳納綜合所得稅
    ，倘納稅義務人未辦理結算申報繳納，而由稅捐稽徵機關通知納稅義務人就其中
    華民國來源之所得辦理結算申報繳納，即屬稅捐稽徵機關所為下命之負擔處分】
    。至於原告主張上開函文並未有救濟期間之告知一節，依行政程序法第九十八條
    第三項規定：「處分機關未告知救濟期間或告知錯誤未為更正，致相對人或利害
    關係人遲誤者，如自處分書送達後一年內聲明不服時，視為於法定期間內所為。
    」，可知行政處分並非以救濟期間之告知為成立或生效要件，被告雖未於上開函
    文為救濟期間之告知，亦不影響其為行政處分之性質，另原告就被告上開函文提
    起訴願，當依行政程序法第九十八條第三項規定計算其法定期間，則本件原告於
    九十二年一月二十九日向行政院提起訴願，並未逾期，合先敘明。
２、本件被告認定原告未按營業（進口）量申報繳納玻璃容器之回收清除處理費用，
    其期間係自九十年十一月至九十一年七月止，故本件應適用行為時廢棄物清理法
    第十五條及第十六條規定，及被告九十年五月七日環署廢字第○○二八一一二
    號及九十一年六月十九日環署廢字第○九一○○四一四二六號公告。查系爭被告
    九十一年十一月二十五日環署基字第○九一○○八二六八七號函通知原告於文到
    三十日內依規定辦理補繳費及修正申報等相關事宜，該函文並未記載其係依九十
    年五月七日環署廢字第○○二八一一二號公告或九十一年六月十九日環署廢字
    第○九一○○四一四二六號公告辦理等相同或類似文字，則原告逕稱原處分係依
    廢止之被告九十年五月七日環署廢字第○○二八一一二號公告作成而失所依附
    云云，尚屬誤會。
３、按「本法所稱行政處分，係指行政機關就公法上具體事件所為之決定或其他公權
    力措施而對外直接發生法律效果之單方行政行為。前項決定或措施之相對人雖非
    特定，而依一般性特徵可得確定其範圍者，為一般處分，適用本法有關行政處分
    之規定。有關公物之設定、變更、廢止或其一般使用者，亦同。」、「本法所稱
    法規命令，係指行政機關基於法律授權，對多數不特定人民就一般事項所作抽象
    之對外發生法律效果之規定。」、「法規命令之發布，應刊登政府公報或新聞紙
    。」行政程序法第九十二條、第一百五十條第一項及第一百五十七條第三項分別
    定有明文。次按「按行政處分違法者，固得依訴願或行政訴訟之程序，請求救濟
    ，若行政處分所依據之行政法規（包括行政命令及法律），形式上確已成立，縱
    令實質上非毫無審究之餘地，亦僅能依請求或其他普通呈請方式向該管官署請求
    廢止或變更。所謂命令之瑕疵而非處分之瑕疵，自無提起行政爭訟之理由。」行
    政法院三十七年判字第四十八號判例可資參照。因此，系爭被告九十一年十一月
    二十五日環署基字第○九一○○八二六八七號函之行政處分所依據之被告九十年
    五月七日環署廢字第○○二八一一二號公告及九十一年六月十九日環署廢字第
    ○九一○○四一四二六號公告，乃被告依據廢棄物清理法第十五條及第十六條（
    九十年十月二十四日修正前為第十條之一）規定授權發布之法規命令，形式上確
    已成立，縱令實質上非毫無審究之餘地，依前開判例意旨，亦僅能依請求或其他
    普通呈請方式向該管官署請求廢止或變更，而所謂命令之瑕疵，並非處分之瑕疵
    ，自無提起行政爭訟之餘地。退萬步言，縱得以被告上開九十年五月七日環署
    廢字第○○二八一一二號公告或九十一年六月十九日環署廢字第○九一○○四一
    四二六號公告之制定程序違反正當法律程序為由而提起本件訴訟，惟按行政程序
    法第一百五十八條第一項規定：「法規命令，有下列情形之一者，無效︰一、牴
    觸憲法、法律或上級機關之命令者。二、無法律之授權而剝奪或限制人民之自由
    、權利者。三、其訂定依法應經其他機關核准，而未經核准者。」，又「各類食
    品、菸品、酒類等商品對於人類健康影響層面有異，難有比較基礎，立法者對於
    不同事物之處理，有先後優先順序之選擇權限，相關法律或有不同規定，與平等
    原則尚無違背。」司法院釋字第五七七號解釋亦資參酌。原告所持上開公告制定
    程序不符合正當法律程序及違反平等原則等主張，皆非行政程序法第一百五十八
    條第一項規定之法規命令無效事由，且依上開解釋意旨，行政機關對於規範對象
    先後優先順序享有選擇權限，原告不得以其餘業者較遲納入回收清除處理業者範
    圍為由，主張被告上開九十年五月七日或九十一年六月十九日公告違反平等原則
    而無效。
４、又依司法院釋字第四三二號解釋：「法律明確性之要求，非僅指法律文義具體詳
    盡之體例而言，立法者於立法定制時，仍得衡酌法律所規範生活事實之複雜性及
    適用於個案之妥當性，從立法上適當運用不確定法律概念或概括條款而為相應之
    規定。」、第五二一號解釋：「法律明確性之要求，非僅指法律文義具體詳盡之
    體例而言，立法者仍得衡酌法律所規範生活事實之複雜性及適用於個案之妥當性
    ，運用概括條款而為相應之規定．．」、第五四五號解釋：「所謂『業務上之不
    正當行為』則指醫療業務行為雖未達違法之程度，但有悖於醫學學理及醫學倫理
    上之要求而不具正當性應予避免之行為。法律就前揭違法或不正當行為無從鉅細
    靡遺悉加規定，因以不確定法律概念予以規範，惟其涵義於個案中並非不能經由
    適當組成之機構依其專業知識及社會通念加以認定及判斷，並可由司法審查予以
    確認，則與法律明確性原則尚無不合，於憲法保障人民權利之意旨亦無牴觸。」
    之意旨，倘該不確定法律概念經由適當組成之機構依其專業知識及社會通念加以
    認定及判斷，並由司法審查予以確認者，即符合法律明確性之要求。按法治國家
    為管制廢棄物之清除處理行為，達成改善環境衛生、維護國民健康之立法目的，
    且因廢棄物清除處理之方法、設施標準，不僅牽涉專業知識、更涉及國內外整體
    經濟社會條件與結構之判斷，本身具有高度專業性與不確定性，自不宜強由法律
    鉅細靡遺規範，而應許於符合授權明確性之前提下，由行政機關補充訂定，是以
    ，廢棄物清理法第十五條第二項規定：「前項物品或其包裝、容器及其應負回收
    、清除、處理責任之業者範圍，由中央主管機關公告之。」，被告身為中央主管
    機關，依該法條之授權，將「氨基酸類及多種維他命之內服液劑之容器」納入應
    回收清除處理之一般廢棄物之種類、物品或其包裝容器之業者範圍，惟對於其他
    以玻璃容器裝填如「口服液劑」、「生理食鹽水」、「維他命」、「氨基酸」等
    物品之生產業者，未同被列入應負回收責任之業者範圍，顯係基於上揭考量，尚
    難遽指違反平等原則或於適用廢棄物清理法第十五條規定時逾越判斷餘地。再者
    ，被告將原告及其他「氨基酸類及多種維他命之內服液劑之容器」業者列入應負
    回收、清除處理之責任業者範圍前，既經被告於八十九年七月二十一日下午二點
    邀集相關單位及業者，召開藥品類容器公告為回收項目公聽研商會議，會後並函
    詢行政院衛生署以九十年一月三日衛署藥字第○八九○○三二○一三號函，同意
    將原告製造之保力達等類似產品之容器公告為回收項目，並建議其內容物公告為
    「營養口服液劑、含氨基酸類及多種維他命之內服液劑」，則被告據此將「氨基
    酸類及多種維他命之內服液劑之容器」納入應回收清除處理之一般廢棄物之種類
    、物品或其包裝容器之業者範圍，即無原告所指違反司法院釋字第五四五號解釋
    意旨可言。況司法院釋字第五四五號解釋，係針對法律是否違反法律明確性原則
    ，與本件原告所爭執之法規命令是否具明確性，並不相同，且該號解釋已揭櫫「
    法律就前揭違法或不正當行為無從鉅細靡遺悉加規定，因以不確定法律概念予以
    規範，惟其涵義於個案中並非不能經由適當組成之機構依其專業知識及社會通念
    加以認定及判斷，並可由司法審查予以確認，則與法律明確性原則尚無不合，於
    憲法保障人民權利之意旨亦無牴觸。」之意旨，亦即，其係強調不確定法律概念
    須於具體個案處分作成時可得確認，而非行政命令，故被告上開九十年五月七日
    或九十一年六月十九日公告既非行政處分，自非屬該號解釋適用之範圍。再者，
    司法機關雖得就不確定法律概念加以審查，然本案因涉及行政機關高度專業技術
    性，本院自應尊重行政機關之判斷餘地而採低度審查，查被告九十年五月七日
    環署廢字第○○二八一一二號公告及九十一年六月十九日環署廢字第○九一○○
    四一四二六號公告，乃被告依據廢棄物清理法第十五條及第十六條（九十年十月
    二十四日修正前為第十條之一）規定授權發布之法規命令，除有法律之授權外，
    並符合授權明確性，核無原告所訴廢棄物清理法第十五條第一項所規範之不易、
    長期、有害、再利用、嚴重污染環境之虞等要件違反法律明確性原則。又氨基酸
    類及多種維他命之內服液劑之容器，性質上係屬不易清除、處理，且含長期不易
    腐化之成分，並具回收再利用之價值，符合廢棄物清理法第十五條第一項規定應
    予回收清除處理之一般廢棄物之性質，亦為原告所不爭執，況依一般社會通念，
    此類產品倘未予適當回收清除處理，將會導致嚴重污染環境，此乃當然之事理，
    原告稱被告未審查「氨基酸類及多種維他命之內服液劑之容器」如何符合廢棄物
    清理法第十五條所稱「致有嚴重污染環境之虞」之要件，即遽將其納入應負回收
    清除處理責任之公告業者範圍乙節，並無可採。
５、原告稱被告九十年五月七日環署廢字第○○二八一一二號公告，於原處分作成
    時已不予適用，依法律不溯及既往之原則，原處分已失所附麗云云。但查，被告
    九十一年六月十九日環署廢字第○九一○○四一四二六號公告：「廢鐵容器等為
    不易清除、處理、含長期不易腐化成分或含有害物質成分之一般廢棄物即應負回
    收、清除、處理責任之業者範圍。」，並說明「原九十年五月七日環署廢字第
    ○○二八一一二號等公告自該公告日（即九十一年六月十九日）起不予適用」。
    究其實質，該公告僅在形式上以新法規命令代替原有之舊法規命令，不論依新、
    舊法規命令，原告均屬應負回收清除處理責任之業者範圍，且時間上並無中斷。
    亦即，被告早已於九十年五月七日即以環署廢字第○○二八一一二號公告修正
    九十年一月十二日環署廢字第○○三三四三號公告「應回收清除處理之一般廢
    棄物之種類、物品或其包裝容器之業者範圍」公告事項相關規定，而增列氨基酸
    類及多種維他命之內服液劑類容器，其製造、輸入業者應自九十年十一月一日起
    開始回收清除處理之，並非自被告九十一年六月十九日環署廢字第○九一○○四
    一四二六號公告日起始將氨基酸類及多種維他命之內服液劑類容器之製造、輸入
    業者納入應回收清除處理之業者範圍，本件原告從事氨基酸類及多種維他命內服
    液劑之製造多年，尚難諉稱不知被告上揭公告之規定。被告九十年五月七日環
    署廢字第○○二八一一二號公告，僅自九十一年六月十九日環署廢字第○九一○
    ○四一四二六號公告生效日起不予適用，而非溯及撤銷，故原告自九十年十一月
    一日至九十一年六月十八日期間，依被告九十年五月七日環署廢字第○○二八
    一一二號公告所負繳納回收清除處理費之公法上義務，並不因此免除，原告不得
    以九十年五月七日環署廢字第○○二八一一二號公告停止適用為由，拒絕申報
    繳納回收清除處理費（按原告自九十一年六月十九日至同年七月三十一日期間，
    則係依被告九十一年六月十九日環署廢字第○九一○○四一四二六號公告負繳納
    回收清除處理費之公法上義務）。再者，法律適用之所以禁止溯及既往，乃源於
    保障既得權益及信賴保護原則，避免人民遭受不利益之突襲，原告既早自被告九
    十年五月七日環署廢字第○○二八一一二號公告起即納入應負回收清除處理之
    責任業者範圍，並負有繳納回收清除處理費之義務，自不因公告變更而有所改變
    ，本案僅其所依之法規命令有所變更，實質上並未影響原告既得權益或信賴保護
    ，自無原告所稱違反法律不溯及既往原則之情形。
五、綜上所述，原告起訴論旨，均不可採。被告所為九十一年十一月二十五日環署基
    字第○九一○○八二六八七號函之處分，徵諸前揭規定及說明，並無違誤，訴願
    決定予以維持，亦無不合。原告徒執前詞訴請撤銷訴願決定及原處分，為無理由
    ，應予駁回。又本件撤銷之訴既無理由而應予駁回，則原告訴請判命被告給付原
    告新台幣二六、三二八、○三九元及如附表所示扣款金額自扣款日期起至清償日
    止按年息百分之五計算之利息，亦失所依據，應併予駁回。
六、本件事證已臻明確，兩造其餘攻擊防禦方法，均與本件判決結果不生影響，故不
    逐一論述，併此敘明。
據上論結，本件原告之訴為無理由，爰依行政訴訟法第九十八條第三項前段，判決如
主文。
中　　華　　民　　國　　  九十三　　　年　　　十　　  月　    十一　　　日
                               臺 北 高 等 行 政 法 院  第 六 庭
                                           審 判 長 法  官　林樹埔
           　　　　　　　　　　　　　　　　　　　　 法　官　許瑞助
           　　　　　　　　　　　　　　　　　　　　 法　官　曹瑞卿
右為正本係照原本作成。
如不服本判決，應於送達後二十日內，向本院提出上訴狀並表明上訴理由，如於本判
決宣示後送達前提起上訴者，應於判決送達後二十日內補提上訴理由書（須按他造人
數附繕本）。
中　　華　　民　　國　　  九十三　　　年　　　十　　  月　    十一　　　日
               　　　　　　　　 　　　　     　     書記官  方偉皓
